臺灣高雄地方法院刑事判決　　　　　　　　　　　　　九十一年度易字第四五號
　　公　訴　人　臺灣高雄地方法院檢察署檢察官
　　被　　　告　甲○○
　　選任辯護人　鄭銘仁
　　　　　　　　蘇精哲
　　　　　　　　徐建光
右列被告因違反毒品危害防制條例案件，經檢察官提起公訴（九十年度偵字第五七三
一號），本院判決如左：
    主  文
甲○○連續施用第二級毒品，處有期徒刑伍月，如易科罰金，以佰元折算壹日。第
二級毒品安非他命壹包（驗前毛重壹點捌伍公克、驗後毛重壹點捌零公克）、吸食器
壹組，均沒收銷燬之。
    事  實
一、甲○○前因施用毒品案件，經依本院八十九年度毒聲字第三九五一號裁定送觀察
    、勒戒後，認無繼續施用毒品之傾向，經臺灣高雄地方法院檢察署檢察官（下稱
    檢察官）於民國八十九年五月三十一日，以八十九年度毒偵字第三六七二號不起
    訴處分確定。詎甲○○猶不思戒絕悔改，明知安非他命業經公告列為毒品危害防
    制條例第二條第二項所規定之第二級毒品，不得非法持有、施用，竟基於施用第
    二級毒品安非他命之概括犯意，自八十九年六月間某日起至同年九月十五日止，
    在其位於高雄市三民區○○○路六之五號四樓住處房間內，以將第二級毒品安非
    他命置於吸食器內，下面用火燒烤加熱後再吸食其霧化氣體方式，施用第二級毒
    品安非他命（下稱安非他命）多次。嗣於八十九年九月十五日十四時四十分許，
    在上址為警查獲，並扣得其有之安非他命一包（驗前毛重一．八五公克、驗後毛
    重一．八０公克）及其所有專供施用安非他命之吸食器一組。嗣依本院以八十九
    年度毒聲字第七二八七號裁定送觀察、勒戒後，認有繼續施用毒品之傾向，再由
    本院以八十九年度毒聲字第七九一一號裁定送強制戒治。
二、案經高雄市政府警察局新興分局報請臺灣高雄地方法院檢察署移轉國防部南部地
    方軍事法院澎湖分院檢察署移還高雄地方法院檢察署偵查起訴。
    理  由
一、訊據被告甲○○固不諱言於右揭時、地施用安非他命，惟辯稱：伊早已戒斷毒品
    云云。惟查，被告為警查獲時所採取之尿液，送請高雄市立凱旋醫院檢驗結果，
    驗出甲基安非他命陽性反應，有高雄市立凱旋醫院煙毒尿液檢驗成績書一份在卷
    可憑。又扣案之白色晶體一包，經送驗結果，確屬甲基安非他命（驗前毛重一．
    八五公克、驗後毛重一．八０公克），亦有高雄醫學大學附設中和紀念醫院八十
    九年十月三十一日編號Ｐ0000000號檢驗報告單一紙存卷足據，復有吸食
    器一組扣案足佐。又查，有無繼續施用毒品傾向之評估標準，並非完全以受勒戒
    人勒戒後之結果為準，勒戒前之各種情況，仍應作為評估之依據。而依勒戒處所
    評分說明手冊規定，係以人格特質、臨床徵候及行為表現三項合併計算分數：(一)
    分數一百分至七十一分，判定為有繼續施用毒品傾向。(二)五十分至零分判定為無
    繼續施用毒品傾向。(二)七十分至五十一分間判定有繼續施用毒品傾向之原則為有
    下列各項之一者：1.缺乏病識感或戒治動機者。2.第一級毒品使用者。3.有煙毒
    前科者。4.有礙家庭、社會和諧與安寧者。若無以上各項之一，惟判定者認為個
    案「有繼續施用毒品傾向」者，應在「有無繼續施用毒品傾向證明書」詳細說明
    欄內載明，並於綜合判斷項下勾選「有繼續施用毒品傾向」。四、分數為五十分
    以下，原本應列為「無繼續施用毒品傾向」，但綜合評分者根據臨床實務，有具
    體事證，認為個案「有繼續施用毒品傾向」者，以綜合評分者所評估為準，惟須
    在「有無繼續施用毒品傾向證明書」詳細說明欄載明具體事證。而其中之人格特
    質係依(1)有無毒品犯罪前科(2)其他犯罪紀錄 (竊盜、違反槍砲彈藥刀械管制條例
    、賭博、妨害自由、恐嚇、擄人勒贖、傷害、殺人、公共危險、搶奪、強盜、海
    盜、盜匪罪)；臨床徵候係依(1)尿液檢驗(2)戒斷症狀(3)有無多種藥物使用、有無
    注射使用、使用期間；行為表現係依有無情緒低落、喧嘩等、社會功能是否良好
    、支持系統等；作為判斷分數之依據。判定者判定人格特質、臨床徵候及行為表
    現合計三項分數，固係供為判定者判定「有無繼續施用毒品傾向」之審酌標準，
    但非唯一標準。綜合評分者，應根據臨床實務，有具體事證，認為個案「有繼續
    施用毒品傾向」者，以綜合評分者所評估為準。有「有無繼續施用毒品傾向」評
    估標準、評分說明手冊可稽。而被告前因施用毒品案件，經本院以八十九年度毒
    聲字第七二八七號裁定送臺灣高雄看守所附設觀察勒戒所觀察、勒戒之評分結果
    ，人格特質得十分、臨床徵候得三十分、行為表見得０分，合計四十分，而個案
    再度入所，尿液篩檢結果呈陽性反應，是以個案有繼續施用毒品傾向。經綜合判
    斷為「有繼續施用毒品傾向」，有臺灣高雄看守所附設勒戒處所八十九年九月二
    十六日高坤戒勒字第四二八０號函暨所附有無繼續施用毒品傾向證明書各一份在
    卷可稽。則該勒戒處所綜合評分者依個案之臨床實務及具體事證，判定被告為「
    有繼續施用毒品傾向」，依上開說明，尚無不合。是被告空言其早已戒斷毒品，
    顯係臨卸責之詞，委無足採。至被告聲請本院再行採取其尿液檢體送驗，檢驗結
    果呈甲基安非他命陰性反應，固有高雄醫學大學附設中和紀念醫院九十一年三月
    五日編號九一０三－二０濫用藥物尿液檢驗報告一份存卷可查，惟被告現在所採
    之尿液無甲基安非他命反應，僅能證明其採尿前四日內未施用安非他命，並不足
    以推翻其於八十九年九月十五日十四時四十分採尿前四日（即九十六小時）內有
    施用安非他命之事實，是該尿液檢驗報告自不足以為有利於被告之認定。再者，
    被告前因施用毒品案件，經依本院八十九年度毒聲字第三九五一號裁定送觀察、
    勒戒後，認無繼續施用毒品之傾向，經檢察官於八十九年五月三十一日，以八十
    九年度毒偵字第三六七二號不起訴處分確定乙節，有臺灣高等法院被告全國前案
    紀錄表暨臺灣高雄地方法院檢署刑案資料查註紀錄表一份存卷可按。又被告因本
    件施用毒品犯行，經本院以八十九年度毒聲字第七二八七號裁定送觀察、勒戒後
    ，經認有繼續吸食之傾向，有本院以八十九年度毒聲字第七二八七號裁定書及臺
    灣高雄看守所附設勒戒處所八十九年九月二十六日高所坤戒勒字第四二八０號函
    及所附「有無繼續施用毒品傾向証明書」各一份存卷可查。被告五年內再犯毒品
    危害防制條例第十條之罪，事証明確，其犯行洵堪認定，應予依法論科。
二、查安非他命係毒品危害防制條例第二條第二項所稱之第二級毒品，不得持有、施
    用，被告竟持之以施用，核其所為，係犯毒品危害防制條例第十條第二項之施用
    第二級毒品罪，其先後多次施用犯行，時間緊接，手法相似，犯罪構成要件相同
    ，顯係基於概括犯意而為之，應依連續犯之定論以一罪，並加重其刑。至於被告
    持有安非他命之低度行為，應為施用之高度行為所吸收，不另論持有第二級毒品
    罪。爰審酌被告前因施用毒品案件，而經觀察勒戒後，經檢察官為不起訴處分，
    又再犯相同罪行，顯見意志不堅，惟其犯罪係戕害自身，尚未害及他人及犯罪後
    坦承犯行，態度尚佳等一切情狀，量處如主文所示之刑。又被告犯罪後，刑法第
    四十一條業於九十年一月四日修正，同月十二日公布施行，該條第一項修正為：
    「犯最重本刑為五年以下有期徒刑以下之刑之罪，而受六個月以下有期徒刑或拘
    役之宣告，因身體、教育、職業、家庭之關係或其他正當事由，執行顯有困難者
    ，得以一元以上三元以下折算一日，易科罰金」，將得易科罰金之範圍擴大為最
    重本刑五年以下有期徒刑之罪，是被告犯罪後法律已有變更，雖本案被告所犯罪
    名法定刑度為三年以下有期徒刑之罪，依修正前刑法四十一條規定，原得易科罰
    金，惟該法條既修正如上，仍屬法律變更，依刑法第二條第一項前段之規定，應
    適用修正後之規定諭知易科罰金之折算標準。扣案之安非他命一包（驗前毛重一
    ．八五公克、驗後毛重一．八０公克）係屬第二級毒品，另吸食器一組，為被告
    所有專供施用毐品之器具，業據被告供陳在卷，均依同條例第十八條第一項前段
    之規定沒收銷燬之。至驗鑑耗用之安非他命，既已滅失，故不予宣告沒收，附此
    敘明。
據上論斷，應依刑事訴訟法第二百九十九條第一項前段，毒品危害防制條例第十條第
第二項、第十八條第一項前段，刑法第十一條前段、第二條第一項前段、第五十六條
、第四十一條第一項，罰金罰鍰提高標準條例第二條，判決如主文。
本案經檢察官蕭博文到庭執行職務。
中      華      民      國      九十一    年      三      月    二十五  日
                                     臺灣高雄地方法院刑事第七庭
                                         法  官  何  秀  燕
右正本證明與原本無異。
如不服本判決，應於判決送達後十日內，向本院提出上訴狀。
                                         書記官  邱  靜  銘
中      華      民      國      九十一    年      三      月    二十五  日
附錄本案判決論罪科刑之法條
毒品危害防制條例第十條第二項：
施用第二級毒品者，處三年以下有期徒刑。
